【裁判字號】    92,婚,970
【裁判日期】    920820
【裁判案由】    離婚
【裁判全文】
臺灣臺中地方法院民事判決  九十二年度婚字第九七○號
    原      告  甲○○
    訴訟代理人  陳建勛  律師
    被      告  乙○○
右當事人間請求離婚事件，本院判決如左：
    主    文
准原告與被告離婚。
訴訟費用由被告負擔。
    事      實
甲、原告方面：
  一、聲明：求為判決如主文所示。
  二、陳述：兩造於民國五十九年十二月二十六日結婚，婚後育有五名子女蔡文中、蔡素珍
      、蔡淑惠、蔡博雅及蔡一聖。被告婚後即常酗酒，酒後對原告及子女口出惡言甚至暴
      力相向，使原告陷於不堪同居之程度，然原告以子女年幼，始終隱忍，惟被告亦染有
      賭博惡習，且無正當穩定工作，亦未給付家庭生活費用及子女之教育費用，未盡撫育
      五名子女及照顧家庭之義務。嗣原告實難忍受被告終日酗酒及為籌五名子女生活及教
      育費用，於七十三年離開被告住所迄今，並四處辛勤工作，舉凡環保局清潔隊，醫院
      看護及拾荒等工作原告均從事過，且將辛苦所籌之錢分別送子女上學；而於此期間被
      告仍持續酗酒，對子女亦未照顧，於八十年時長子蔡文中因病住院，被告對子女亦放
      任不顧，亦由原告照顧負擔。被告長期酗酒，對家庭不盡責，原告為負擔家計已離家
      工作近二十年，兩造婚姻實已難維持，爰依民法第一千零五十二條第一項第三款、第
      五款及第二項規定，請求鈞院准予兩造離婚。
  三、證據：提出戶籍謄本一份為證，並請求傳訊証人蔡素珍為証。
乙、被告方面：
  一、聲明：原告之訴駁回。
  二、陳述：原告確自七十二年即離家迄今未共同生活。伊雖有喝酒，但偶而才喝，且自八
      十七年殘障始無工作能力，之前確有幫忙負擔家計，否則子女如何長大成人。不願離
      婚，希望原告回來照顧伊。
    理      由
一、本件原告主張兩造於五十九年十二月二十六日結婚，婚後育有五名子女蔡文中、蔡素珍
    、蔡淑惠、蔡博雅及蔡一聖。被告婚後即常酗酒，酒後對原告及子女口出惡言甚至暴力
    相向，使原告陷於不堪同居之程度，然原告以子女年幼，始終隱忍，惟被告亦染有賭博
    惡習，且無正當穩定工作，亦未給付家庭生活費用及子女之教育費用，未盡撫育五名子
    女及照顧家庭之義務。嗣原告實難忍受被告終日酗酒及為籌五名子女生活及教育費用，
    於七十三年離開被告住所迄今，並四處辛勤工作，舉凡環保局清潔隊，醫院看護及拾荒
    等工作原告均從事過，且將辛苦所籌之錢分別送子女上學；而於此期間被告仍持續酗酒
    ，對子女亦未照顧，於八十年時長子蔡文中因病住院，被告對子女亦放任不顧，亦由原
    告照顧負擔。被告長期酗酒，對家庭不盡責，原告為負擔家計已離家工作近二十年，兩
    造婚姻實已難維持，爰依民法第一千零五十二條第一項第三款、第五款及第二項規定，
    請求鈞院准予兩造離婚。被告則以伊雖有喝酒，但偶而才喝，且自八十七年殘障始無工
    作能力，之前確有幫忙負擔家計，否則子女如何長大成人。不願離婚，希望原告回來照
    顧伊云云置辯。
二、經查本件原告主張兩造為夫妻婚姻關係存續中，業據原告提出戶籍一份為證，而原告係
    因被告酗酒不負擔家計，其為籌措五名子女生活費用及教育費用等情，業據証人即兩造
    之女蔡素珍到庭陳稱：「我從高中畢業後才搬去和母親住，我國小四、五年級時母親才
    離開家的，母親離家的原因，是因為父親愛喝酒，他雖然有工作，但是領到錢就休息去
    喝酒，喝了酒就會發酒瘋，還拿菜刀說要砍人，還有兩次，母親在半夜帶著我們五個孩
    子到鄰居家躲避。母親離家是因為受不了父親持續的喝酒，且未負擔家計，她必須出外
    工作，維持家計，並負擔我們的生活費用，也讓我們知道她的居住處，父親雖然知道母
    親的居住處，但也沒有去找她。
    我們日常生活起居，都是自己照顧自己，父親並沒有照顧我們，反而變本加厲的喝酒。
    我們的學費也都是母親定時的給我們，母親回來家裡時，有時也會與父親碰面。母親還
    未離家前，父親喝了酒也會打母親。母親從七十三年離開後，父母親都沒有共同生活。
    」「母親離家後居住的環境不好，只是在醫院裡的倉庫暫時棲身，後來醫院撥給她宿舍
    ，她才有地方住，我高中畢業後，母親才有能力在外租房子住，後來我也有工作能力，
    所以我才帶弟弟、妹妹過去和母親共同生活。
    我們離開時，父親並沒有意見。」（詳本院九十二年八月六日言詞辯論筆錄），依上述
    二造女兒所稱，原告確係因被告酗酒不負擔家計，為籌措五名子女生活費用及教育費用
    始離家未與被告經營共同生活，被告上述辯稱自不足採，原告主張可信為真。
三、按夫妻一方有民法第一千零五十二條第一項以外之重大事由，難以維持婚姻者，夫妻一
    方得向法院請求判決離婚，民法第一千零五十二條第二項前段定有明文。
    次按婚姻係以經營夫妻共同永久生活為目的，其之本質則係建立在誠摯、互信、互諒、
    互愛之基礎上，若夫妻無法共同生活致此誠摯基礎嚴重動搖甚或喪失殆盡，即屬民法第
    一千零五十二條第二項前段所稱之難以維持婚姻之重大事由。經審酌被告長期未負擔家
    計，且兩造已近二十年未共同生活，婚姻關係雖仍存在，然已係名存實亡，實難期冀兩
    造婚姻完滿永續，依社會通常觀念，應堪認係屬民法第一千零五十二條第二項前段所稱
    難以維持婚姻之重大事由，而此事由應由被告負責，從而，本件原告據以主張依民法第
    一千零五十二條第二項之規定，訴請離婚，為有理由，應予准許。原告上開請求既經本
    院審認有理由而准予離婚，則原告仍依據民法第一千零五十二條第一項第三款、第五款
    之規定訴請離婚，為請求權競合，本院自無庸再予審認，併此敘明。
四、據上論結，本件原告之訴為有理由，依民事訴訟法第七十八條判決如主文。
中        華        民        國   九十二   年      八       月     二十      日
                                    臺灣臺中地方法院家事法庭
~B法      官  涂秀玲
右為正本係照原本作成
如對本判決上訴應於判決送達後廿日內向本院提出上訴狀
中        華        民        國   九十二   年      八       月     二十      日
~B法院書記官


司法院資訊處製作；財團法人民間司法改革基金會備份。
